【裁判字號】    95,交易,100
【裁判日期】    951205
【裁判案由】    過失傷害
【裁判全文】
臺灣臺南地方法院刑事判決             95年度交易字第100號
公  訴  人  臺灣臺南地方法院檢察署檢察官
被      告  甲○○
上列被告因過失傷害案件，經檢察官提起公訴（95年度偵字第85
15號），被告於準備程序進行中就被訴事實為有罪之陳述，經本
院合議庭裁定由受命法官獨任進行簡式審判程序後，判決如下：
    主  文
甲○○因過失傷害人，處拘役貳拾日，如易科罰金，以銀元參佰
元即新台幣玖佰元折算壹日。
    事  實
一、甲○○於民國九十四年十月二十二日十八時四十分許，駕駛
    車號H2D—818號機車，沿臺南縣永康市○○○路由西往東之
    方向行駛至該路六六八號前，本應注意車前狀況，並隨時採
    取必要之安全措施，又其係違規行駛設有禁行機車標線之內
    側車道，依當時情形，又無不能注意之情形，竟疏未注意而
    貿然前進，適乙○○同向駕駛車號NFZ—253號機車，在該處
    車縫中自第二車道變換至第一車道後，左偏行駛，變換車道
    未注意安全距離，甲○○遂自後撞及乙○○所駕駛之機車，
    乙○○倒地後，受有左脛腓骨幹骨折之傷害，甲○○肇事後
    ，於有偵查犯罪權限之公務員知悉其犯罪前，在現場向警表
    明為駕駛而自首接受裁判。
二、案經乙○○訴請臺灣臺南地方法院檢察署檢察官偵查起訴。
    理  由
一、上揭事實，業據被告甲○○於偵查及本院審理時坦承不諱，
    核與告訴人乙○○指訴情節相符，復有道路交通事故現場圖
    、道路交通事故調查報告表（一）、（二）及財團法人奇美
    醫院診斷證明書、台灣省台南區車輛行車事故鑑定委員會九
    十五年十月十二日南鑑字第０九五五九０三六二七號函附鑑
    定意見書各一紙及現場照片八張在卷可考。再者，按汽車行
    駛時，駕駛人應注意車前狀況；機器腳踏車行駛之車道，應
    依標誌或標線之規定行駛，道路交通安全規則第九十四條第
    三項前段、第九十九條第一項分別定有明文，被告駕車自應
    注意上述道路交通安全規定。又依附卷之交通事故調查報告
    表所載，本件肇事時、地之天候、路況皆良好，則肇事彼時
    ，被告並無不能注意之情事，竟疏未注意及此，並違規行駛
    設有禁行機車標線之內側車道，不慎擦撞告訴人，致其受有
    左脛腓骨幹骨折之傷害，其顯有應注意能注意而不注意之過
    失責任，且被告肇事與被害人之受傷結果間，復具有相當因
    果關係。綜上，被告自白核與事實相符，事證明確，其犯行
    應足認定。
二、被告行為後，刑法業於九十四年一月七日修正公布，並於九
    十五年七月一日施行，（一）刑法第四十一條第一項前段易
    科罰金之規定業已修正變更，新法規定：「犯最重本刑為五
    年以下有期徒刑以下之刑之罪，而受六個月以下有期徒刑或
    拘役之宣告者，得以新臺幣一千元、二千元或三千元折算一
    日，易科罰金。」但依據舊法及修正前罰金罰鍰提高標準條
    例第二條前段規定，被告行為時易科罰金折算標準，應以銀
    元三百元折算一日，經折算為新臺幣後，應以新臺幣九百元
    折算一日，比較修正前後之易科罰金折算標準，當以修正前
    之規定，較有利於被告，應依刑法第二條第一項本文規定，
    適用修正前刑法第四十一條第一項前段規定。（二）修正前
    刑法第六十二條前段規定：「對於未發覺之罪自首而受裁判
    者，減輕其刑」，屬於必減之規定，較諸現行刑法第六十二
    條前段：「對於未發覺之罪自首而受裁判者，得減輕其刑」
    之規定，係由法院斟酌裁量是否對於自首之行為人予以減刑
    ，自以修正前自首規定有利於被告，應依刑法第二條第一項
    本文規定，適用修正前刑法第六十二條前段之規定。
三、核被告所為，係犯刑法第二百八十四條第一項前段過失傷害
    罪。被告於肇事後於警方尚不知何人犯罪前，即主動向前往
    處理之員警陳詠志坦承過失傷害之犯行，並接受裁判等情，
    有臺南縣警察局永康分局道路交通事故肇事人自首情形紀錄
    表在卷可稽，符合修正前刑法第六十二條前段規定之自首要
    件，依法應減輕其刑。爰審酌本件交通事故因被告係內側車
    道設有禁行機車標線，違規行駛，未注意車前狀況，為肇事
    次因；告訴人左偏行駛，變換車道未注意安全距離，為肇事
    主因（詳見上揭鑑定意見書），其過失造成告訴人受傷，事
    後亦一再表明願賠償告訴人所受之損害，然因與告訴人求償
    數額差距過大和解未果，及本件肇事主因出於告訴人，尚難
    將無法和解之責全歸諸於被告，況民事之損害賠償可循民事
    訴訟之正當途徑解決，若完全憑刑事判決制壓被告屈服，以
    之完全滿足告訴人民事求償，亦有未妥，及其犯罪後坦承犯
    行顯有悔悟等一切情狀，量處如主文所示之刑，並諭知易科
    罰金之折算標準。
據上論斷，應依刑事訴訟法第二百九十九條第一項前段、第二百
七十三條之一第一項，刑法第二條第一項前段、第二百八十四條
第一項前段，修正前刑法第四十一條第一項前段，刑法施行法第
一條之一，修正前罰金罰鍰提高標準條例第二條，判決如主文。
本案經檢察官羅瑞昌到庭執行職務
中    華    民    國    95    年    12    月    5    日
                      交通法庭  法  官  鍾邦久
以上正本證明與原本無異。
如不服本判決，應於判決送達後10日內，向本院提出上訴狀（應
附繕本），上訴於台灣高等法院臺南分院。
                                書記官  陳慧玲
中    華    民    國    95    年    12    月    5     日
附錄本案論罪科刑依據之法條：
中華民國刑法第284條第1項前段（過失傷害罪）
因過失傷害人者，處 6 月以下有期徒刑、拘役或 5 百元以下罰
金，致重傷者，處1年以下有期徒刑、拘役或5百元以下罰金。


司法院資訊處製作；財團法人民間司法改革基金會備份。
